臺灣板橋地方法院交通事件裁定　　　　94年度交聲更字第29號
原處分機關　交通部公路總局臺北區監理所
異　議　人
即受處分人　甲○○
上列異議人因違反道路交通管理處罰條例案件，對於交通部公路
總局臺北區監理所於民國93年12月21日所為北監自裁字裁40-C00
000000號裁決處分（原舉發案號：臺北縣政府警察局北縣警交字
第C00000000 號）聲明異議，本院於94年4 月29日以94年度交聲
字第119 號裁定後，受處分人不服，提起抗告，經臺灣高等法院
於94年6 月3 日以94年度交抗字第394 號裁定撤銷發回，本院更
為裁定如下：
    主  文
原處分撤銷。
甲○○不罰。
    理  由
一、本件異議意旨略以：異議人即受處分人甲○○於民國（下同
    ）93年6 月14日凌晨1 時15分許，駕駛車牌號碼K5－0477號
    自用小客車，行經臺北縣蘆洲市○○○路與成功路口時，為
    警以有闖紅燈及違反道路交通安全規則第93條第1 項第1 款
    前段、第102 條第1 項第1 款之規定因而肇事致人死亡之違
    規行為掣單舉發。惟當時異議人行駛方向之路口號誌燈號正
    值綠燈轉黃燈之際，並無如原裁決處分所載之闖紅燈行為，
    而證人陳永富係被害人林晉誌之同學，該2 人深夜無照騎乘
    機車在外飆車，且證人當時所在之位置無法目睹紅綠燈之變
    換，其於警詢中陳稱異議人闖紅燈之陳述顯不可採；又台灣
    省台北縣區車輛行車事故鑑定委員會之鑑定意見亦稱無法據
    以鑑定異議人是否有闖紅燈之行為，現正由臺灣省車輛行車
    事故覆議鑑定委員會覆議中，故為此不服原處分，爰依法聲
    明異議，請求撤銷原處分等語。
二、按汽車駕駛人，行經有燈光號誌管制之交岔路口闖紅燈者，
    處新臺幣一千八百元以上五千四百元以下罰鍰；又汽車駕駛
    人有左列各款所列條款之一者，除依原條款處罰鍰外，並予
    記點：三、有第四十三條、第五十三條或第五十四條情形之
    一者，各記違規點數三點，道路交通管理處罰條例第53條、
    第63條第1 項第3 款固分別定有明文。
三、惟查：
（一）本件異議人甲○○於93年6 月14日凌晨，駕駛車牌號碼K5
      －0477號自用小客車，沿臺北縣蘆洲市○○○路往臺北縣
      三重市方向行駛，於同日凌晨1 時15分許，以時速約60至
      70公里之速度行經臺北縣蘆洲市○○路○○路口時，撞及
      斯時騎乘車牌號碼BHN-916 號重型機車，由其右方行駛而
      行經該交岔路口之林晉誌而肇事，致林晉誌死亡一節，業
      據異議人於警詢、檢察官偵查及本院94年度交易字第51號
      交通案件審理中坦承不諱，且有臺北縣政府警察局蘆洲分
      局交通分隊處理交通事故現場測繪草圖、道路交通事故現
      場圖、道路交通事故調查報告表各1 份、現場照片22幀（
      見臺灣板橋地方法院檢察署93年度他字第4552號卷第4 頁
      、第5 頁、第10頁至第19頁）附卷足憑，堪認屬實。
（二）然異議人堅決否認有「行經有燈光號誌管制之交岔路口闖
      紅燈」之違規行為，雖就此情事，證人陳永富於警詢、檢
      察事務官詢問時曾分別表示：「林晉誌是我高職同班同學
      、林晉誌騎乘車號BHN-916 之重機車，沿成功路欲橫越中
      山一路（東向西）前往蘆洲國中找其胞弟時，當該路口行
      向號誌轉為綠燈後，林晉誌起步橫越中山一路至路中央時
      ，忽遭一輛由甲○○所駕駛之車號K5－0477號黑色自小客
      車高速並闖紅燈且無煞車直接撞擊林晉誌所騎乘之重機車
      左側車身，造成林晉誌彈飛至中山一路230 號前，後腦杓
      破裂昏迷不醒。伊當時剛好騎乘機車尾隨在林晉誌後方，
      親眼目睹整個事發經過。林晉誌都有依號誌燈規定行駛，
      甲○○高速行駛（時速約70至80公里）並闖紅燈，沒煞車
      就撞擊到林晉誌的車了。」、「我是林晉誌的同學、當時
      我看到林晉誌騎乘BHN-916 之重機車行經成功路與中山一
      路時，我看到成功路口的交通號誌正從紅燈轉到綠燈，林
      晉誌看到綠燈後，並看中山一路的左右兩旁有無來車後才
      開始行駛，行駛的時速不到10公里，他騎到路口中間時，
      甲○○所駕駛的自小客車就從他的左側撞上．．．。」（
      見臺灣板橋地方法院檢察署93年度他字第4552號卷第8頁
      、第9 頁、臺灣板橋地方法院檢察署93年度相字第772 號
      卷第39頁正面）。但證人陳永富係林晉誌之同班同學，且
      二人於凌晨時分結伴同行，而林晉誌遭此橫禍，衡諸證人
      陳永富之個人情感因素及心理狀況，本難遽予排除其證言
      偏頗之可能性；況且，嗣於檢察官偵查中，證人陳永富具
      結後經檢察官質問：「被告（即異議人）當時有無闖紅燈
      ？」，其則答稱：「我當時沒有注意被告行駛方向之號誌
      為何，所以我不確定。」（見臺灣板橋地方法院檢察署93
      年度偵字第10445 號卷第12頁），是尚難執證人陳永富片
      面之詞即遽為不利異議人之認定。再者，本件車禍經台灣
      省台北縣區車輛行車事故鑑定委員會為鑑定，其分析意見
      ：「〈一〉甲○○駕駛自小客車，於『號誌轉換之際』過
      路口，超速行駛撞擊右方駛出之機車屬實。〈二〉號誌情
      形：本案肇事路口之行車管制號誌正常。雙方行向不
      同，即分屬不同號誌時向，路權也因號誌之變換而改變。
      然肇事當時之號誌情形如何？本會無法確認當時號誌情
      形（證人為林晉誌之同學），所以無法確認何者未依號誌
      指示行駛，故本會無法據以鑑定。」（見臺灣板橋地方法
      院檢察署93年度他字第4552號卷第36頁、第37頁之台灣省
      台北縣區車輛行車事故鑑定委員會93年10月21日北鑑字第
      931159號函），嗣再送請臺灣省車輛行車事故覆議委員會
      為鑑定，其亦認：「本案因涉及號誌問題，惟若證人陳君
      所述屬實，則甲○○駕駛自小客車，行經行車管制號誌路
      口，未依號誌指示（闖紅燈）行駛，為肇事原因，林晉誌
      無肇事因素。」（見臺灣板橋地方法院檢察署93年度偵字
      第10445 號卷第26頁之臺灣省車輛行車事故覆議委員會94
      年1 月27日府覆議字第093010307 號函），其鑑定之意見
      顯繫於證人陳永富之證詞，而證人陳永富所為證言之真實
      性業如前述，故本件車禍先後經台灣省台北縣區車輛行車
      事故鑑定委員會、臺灣省車輛行車事故覆議委員會為鑑定
      ，均無從提供異議人「闖紅燈」之佐證；此外，異議人因
      此車禍觸犯過失致死罪名部分，業經臺灣板橋地方法院檢
      察署檢察官於94年2 月25日以94年度調偵字第74號、第75
      號、第76號為起訴，嗣經本院適用簡易程序，而於94 年5
      月27日以94年度交簡字第508 號刑事簡易判決判處有期徒
      刑8 月，緩刑2 年，94年7 月18日判決確定，而前開起訴
      書、刑事簡易判決書就肇事原因均未認定異議人有「闖紅
      燈」之情事，此經本院調取該等卷宗核閱屬實而足資參酌
      ，綜上所述，是異議人所辯即非全然不足採信。
四、從而，本件異議為有理由，原處分機關漏未審酌上開情事，
    所為裁決自有未洽，應予撤銷，並由本院自為裁定。
據上論斷，應依道路交通案件處理辦法第20條前段，裁定如主文
。
中　　華　　民　　國　　94　　年　　9 　　月　　30  　日
                  交通法庭  法　官  陳鴻清
以上正本證明與原本無異。
如不服本裁定，應於送達後5 日內，向本院提出抗告狀。
                            書記官  林蔚然
中　　華　　民　　國　　94　　年　　9 　　月　　30  　日
